臺灣高等法院刑事裁定
110年度抗字第239號
抗  告  人
即 受刑 人  邱明豐


上列抗告人即受刑人因聲請撤銷緩刑案件，不服臺灣臺北地方法
院中華民國110年1月11日110年度撤緩字第2號裁定，提起抗告，
本院裁定如下：
    主  文
抗告駁回。
    理  由
一、原裁定意旨略以：抗告人即受刑人（下稱抗告人）邱明豐前
    因持有第二級毒品純質淨重20公克以上，經原審法院以108
    年度審訴字第793號判決判處有期徒刑1年、緩刑3年，緩刑
    期間付保護管束，並應於判決確定後1年內，向國庫支付新
    臺幣（下同）40萬元，及接受法治教育課程2場次，上訴後
    ，經本院於民國109年3月17日以109年度上訴字第4022號判
    決駁回上訴，於109年4月17日確定（下稱前案）；復於108
    年7月7日或8日下午某時許再犯施用第二級毒品罪，經原審
    法院於109年10月30日以109年度簡字第2691號判決判處有期
    徒刑2月，並諭知易科罰金標準，而於同年12月1日確定（下
    稱後案）。抗告人於前案之緩刑期間內故意再犯後案，前、
    後案犯罪情節雖異，但同屬違反毒品危害條例之犯罪，抗告
    人前案已因持有毒品經法院判刑確定，該行為惡性在於持有
    對健康、社會風氣危害之物品，則該案緩刑宣告意義即包含
    訓令抗告人遠離毒品，以免再因毒品而傷害自己與他人及社
    會風氣，但抗告人竟於緩刑期間再行取得、持有、施用毒品
    ，可見抗告人未因前案判決受警惕，無視緩刑期內應循法遵
    矩之誡命要求，難認有何悔意，足認前案緩刑之宣告已不足
    以矯正抗告人之惡性，難收預期效果，而有執行刑罰之必要
    。茲檢察官聲請撤銷緩刑之宣告為有理由，原審認應予准許
    ，裁定撤銷抗告人之緩刑宣告等語。
二、抗告意旨略以：抗告人於前案確定後已積極配合勒戒，並按
    時向觀護人報到，有109年度戒毒執護字第273號卷內相關資
    料可稽；詎其經營之公司因受新冠肺炎疫情嚴重影響，抗告
    人為籌措資金處於焦灼、憂慮下，始再犯後案，其確係思慮
    不周、違背緩刑戒命，犯後亦深切反省並對此坦承不諱，事
    後遠離任何有害環境，時刻警醒莫再因毒品傷害自己、他人
    及社會風氣。又其雖因受極大壓力，思慮不周而施用毒品，
    惡行尚非重大，且與其前案持有毒品犯罪型態不同，侵害法
    益、對社會危害亦不同，二者間無再犯原因之關連性；再其
    已深切認知應遠離有害環境，不得再有接觸毒品之行為，其
    公司現亦重回正軌、業務穩定，倘其緩刑遭撤銷而須入監服
    刑，則公司恐再次陷營業低谷，不僅損及員工生計，其刑滿
    出獄亦因經濟陷窘境，致難儘速回歸社會。綜前，抗告人現
    有正當、穩定職業，且前案後始終積極配合勒戒，生活逐漸
    回歸正軌，實難認宣告緩刑難收預期效果，而須令其入監服
    刑以矯正惡行，請求再次審酌緩刑制度本係避免短期自由刑
    之弊害，且本案緩刑對其亦確有矯正之效，請求准予撤銷原
    裁定，並駁回原撤銷緩刑之聲請等語。
三、按受緩刑之宣告，在緩刑期內因故意犯他罪，而在緩刑期內
    受6月以下有期徒刑、拘役或罰金之宣告確定者，足認原宣
    告之緩刑難收其預期效果，而有執行刑罰之必要者，得撤銷
    其宣告，刑法第75條之1第1項第2款定有明文。蓋緩刑制度
    之本旨，乃在鼓勵惡性較輕之犯罪行為人或偶發犯、初犯得
    適時改過，以促其遷善，復歸社會正途；又緩刑宣告是否撤
    銷，除須符合刑法第75條之1第1項各款之要件外，本條並採
    裁量撤銷主義，賦予法院撤銷與否之權限，特於第1項規定
    實質要件為「足認原宣告之緩刑難收其預期效果，而有執行
    刑罰之必要」，供作審認之標準。亦即於上揭「得」撤銷緩
    刑之情形，法官應依職權本於合目的性之裁量，妥適審酌受
    刑人所犯前後數罪間，關於法益侵害之性質、再犯之原因、
    違反法規範之情節是否重大、受刑人主觀犯意所顯現之惡性
    及其反社會性等情，是否已使前案原為促使惡性輕微之被告
    或偶發犯、初犯改過自新而宣告之緩刑，已難收其預期之效
    果，而確有執行刑罰之必要，並就具體個案情形，衡酌原宣
    告之緩刑是否難收其預期之效果，而確有執行刑罰之必要，
    資以決定該緩刑宣告是否應予撤銷。
四、經查：
  ㈠抗告人因犯前案，經原審法院判處有期徒刑1年，緩刑3年，
    緩刑期間付保護管束，並應於判決確定後1年內，向國庫支
    付40萬元及接受法治教育課程2場次；上訴後，經本院駁回
    上訴，於109年4月17日確定在案；詎抗告人於前案緩刑期間
    （109年4月17日至112年4月16日）內之109年7月7或8日故意
    犯後案，由原審法院判處有期徒刑2月，同時諭知易科罰金
    標準，於109年12月1日確定，嗣檢察官於110年1月6日向原
    審法院聲請撤銷抗告人前案之緩刑宣告，此有上開前案、後
    案刑事判決、本院被告前案紀錄表（見臺灣臺北地方檢察署
    110年度執聲字第10號卷，本院卷第15至17頁）及臺灣臺北
    地方檢察署110年1月5日北檢欽箴110執聲10字第1109000376
    號函上之原審法院收狀章戳可憑（原審卷第5頁）。是抗告
    人確有於緩刑期內故意犯他罪，在緩刑期內受得易科罰金之
    有期徒刑宣告確定，且檢察官於判決確定後6個月內為撤銷
    緩刑宣告之聲請，合於刑法第75條之1第1項第2款、第2項及
    第75條第2項之規定；惟揆諸前揭說明，本件仍應審酌抗告
    人有無「足認原宣告之緩刑難收預期效果，而有執行刑罰之
    必要」之情形，以決定是否撤銷其緩刑。
　㈡參以抗告人所犯前案係持有第二級毒品純質淨重20公克以上
    罪，後案則係犯施用第二級毒品罪，經核兩者犯罪行為之罪
    名、手段固不相同，然同屬違反毒品危害條例之犯罪，觀之
    法益侵害性質、再犯原因，其目的均係為遏止毒品之氾濫蔓
    延及避免人民遭受毒品之戕害以保護國民身心健康，且其施
    用毒品犯行兼有非法持有毒品之階段犯行，抗告人前、後案
    侵害法益，核有關聯或類似性；本院衡諸前案法院宣告緩刑
    之美意，本係考量抗告人未曾因故意犯罪受有期徒刑以上刑
    之宣告，經過前案之偵查、審理程序以及刑罰之宣告後，理
    當知所警惕，謹慎注意自己之行為，並期許抗告人遠離毒品
    ，避免再行接觸對健康及社會風氣有所危害之物品，以免有
    人再因毒品而受傷害，使其能深知警惕，避免再度犯罪、促
    知所自新，況抗告人於緩刑期間僅須消極地避免再犯罪，即
    不違反法院此項緩刑宣告之用意，然其卻未能心生警惕，於
    緩刑期間開始未及3個之月內即復故意再犯施用第二級毒品
    之後案，經法院論罪科刑確定在案，顯見抗告人法治觀念薄
    弱，於前案遭查獲後並未因受刑事追訴及緩刑宣告而有所警
    惕，亦未於犯後深思己非，有所悔悟知所節制，自難謂係一
    時失慮，偶罹刑典，亦足徵前案緩刑之寬典，並不足以使抗
    告人反省其前案所為造成毒品之氾濫蔓延、危害國民身心健
    康社會法益之舉止，因認上開緩刑宣告實難收其預期效果，
    而有執行刑罰之必要。原裁定就如何認定前案宣告之緩刑已
    難收預期效果，有執行刑罰之必要，經裁量後撤銷抗告人前
    案緩刑之宣告，業已詳敘所憑認定之理由，揆諸前揭說明，
    合於刑法第75條之1第1項第2款所定之目的性裁量，經核尚
    無違法或不當。
  ㈢綜上，抗告人於前案緩刑期內故意再犯後案，而在緩刑期內
    受6月以下有期徒刑之宣告確定，且確已足認原宣告之緩刑
    難收其預期效果，而有執行刑罰之必要，合於刑法第75條之
    1第1項第2款規定得撤銷其緩刑宣告之要件。從而，原審依
    檢察官之聲請，撤銷抗告人前案緩刑之宣告，並無不合。抗
    告意旨所執前詞提起抗告，為無理由，應予駁回。
據上論斷，應依刑事訴訟法第412條，裁定如主文。
中　　華　　民　　國　　110 　年　　2 　　月　　18　　日
                  刑事第十一庭  審判長法  官  周煙平
                                      法  官  吳炳桂
                                      法  官  陳俞伶  
以上正本證明與原本無異。
不得再抗告。
                                      書記官  朱家麒
中　　華　　民　　國　　110 　年　　2 　　月　　18　　日